臺灣板橋地方法院交通事件裁定　　　　　　　　　 九十三年度交聲更字第二六號
　　原處分機關　交通部公路總局臺北區監理所
　　異　議　人
　　即受處分人　乙○○
右列受處分人因違反道路交通管理處罰條例案件，對於交通部公路總局臺北區監理所
九十三年一月九日所為之處分（原處分案號：北監自裁字第裁四０－Ｃ000000
00號），聲明異議，本院於九十三年三月十二日以九十三年度交聲字第一五五號裁
定異議駁回後，受處分人不服，提起抗告，經臺灣高等法院於九十三年四月十六日以
九十三年度交抗字第二七三號裁定撤銷發回，本院更為裁定如左：
    主  文
原處分撤銷。
乙○○汽車駕駛人，駕駛汽車違反道路交通安全規則，因而肇事致人受傷，記違規點
數參點。
　　理  由
一、原處分機關略以：異議人即受處分人乙○○於民國九十二年十一月三十日十六時
    五十分許，駕駛車牌號碼七Ａ－三一八三號自用小客貨車，行經臺北縣五股鄉○○○路與疏洪六路口右轉時，因疏未注意兩車併行之間隔，致擦撞丁○○所騎乘
    之車牌號碼Ｆ二六－三二六號重型機車之左側把手，使丁○○所騎乘之機車失去
    重心而向右前方滑倒，因而造成丁○○受有雙膝、左肘部挫裂傷之傷害，受處分
    人見狀非但未下車察看，旋即駕車離去，嗣經丁○○記下車號報請臺北縣政府警
    察局蘆洲分局交通分隊循線查獲，因認受處分人有「肇事致人受傷逃逸」之違規
    ，填製臺北縣政府警察局北縣警交字第Ｃ00000000號舉發違反道路交通
    管理事件通知單舉發。嗣受處分人於通知單上所載應到案日期前向原處分機關即
    交通部公路總局臺北區監理所申訴，經原處分機關調查結果仍認受處分人有上開
    違規行為，原處分機關乃於九十三年一月九日以北監自裁字第裁四０－Ｃ000
    00000號違反道路交通管理事件裁決書裁處吊銷駕駛執照，終身禁考等語。
    異議人異議意旨則略以：伊於九十二年十一月三十日十六時五十分許，駕駛車牌
    號碼七Ａ－三一八三號自用小客貨車，行經在臺北縣五股鄉○○○路與疏洪六路
    右轉時，並不知丁○○所騎乘之車牌號碼Ｆ二六－三二六號重型機車在伊右側併
    行，亦不知與丁○○發生擦撞，致被害人丁○○受傷，事後接獲臺北縣政府警察
    局蘆洲分局之通知始知肇事，伊並非故意肇事逃逸，為此聲明異議，請求撤銷原
    處分云云。
二、按汽車行駛時，駕駛人應注意兩車併行之間隔，並隨時採取必要之安全措施；汽
    車駕駛人，駕駛汽車違反道路交通安全規則，因而肇事致人受傷者，吊扣其駕駛
    執照三個月至六個月，道路交通安全規則第九十四條第三項、九十三年四月二十
    一日修正前之道路交通管理處罰條例第六十一條第三項分別定有明文。次按犯罪
    事實應依證據認定之，無證據不得推定其犯罪事實，又不能證明被告犯罪者，應
    諭知無罪之判決，刑事訴訟法第一百五十四條第一項、第三百零一條第一項分別
    定有明文。刑事訴訟法上所謂認定犯罪事實之證據，係指足以認定被告確有犯罪
    行為之積極證據而言，苟積極證據不足為不利於被告事實之認定時，即應為有利
    於被告之認定，更不必有何有利之證據，最高法院分別著有二十九年上字第三一
    ○五號判例及三十年上字第八一六號判例可資參照。另行為非出於故意或過失者
    ，不罰。過失行為之處罰，以有特別規定者為限，刑法第十二條定有明文，故刑
    法第一百八十五條之四駕駛動力交通工具肇事，致人死傷而逃逸罪，行為人之駕
    車肇事致人死傷雖非出於故意，但仍須知悉肇事致人死傷之事實，猶予逃逸，始
    足當之，若行為人不知其已肇事並致人死傷，縱然逃逸，亦與本罪之構成要件不
    合，最高法院九十一年度台上字第一一二四號判決意旨足以參照。復按交通案件
    之舉發人，其地位殆與刑事訴訟案件告訴人或告發人之地位無異，是不能僅以其
    陳述，執為不利行為人之認定，其陳述是否與事實相符，尚須調查其他證據以資
    審認，始得為不利行為人之認定。
三、經查：
（一）異議人駕車行經上開路口時，因未注意兩車併行之間隔，而與丁○○所騎乘之
      車牌號碼Ｆ二六－三二六號機車發生交通事故，致丁○○受有雙膝、左肘部挫
      裂傷之傷害等情，業據異議人於本院調查時供承在卷，且有全民醫院診斷證明
      書一紙附卷可憑，則異議人駕駛汽車，未注意兩車併行之間隔，違反道路交通
      安全規則，因而肇事致人受傷之事實足堪認定。
（二）本件原處分機關認定異議人有前揭之違規事實，無非係以證人即臺北縣政府警
      察局蘆洲分局員警丙○○所填製之前揭北縣警交字第Ｃ00000000號舉
      發違反道路交通管理事件通知單及員警製作之被害人丁○○、證人甲○○之查
      訪筆錄為其依據，惟證人丁○○於本院審理時證稱：「當時是九十二年十一月
      三十日，約傍晚時我騎機車要回五股，行經五股洪一路與洪六路口，被異議人
      的車子擦撞，但他那個部位擦撞到我的機車把手，我不清楚。後來我跌倒，甲○○經過就過來扶我起來，異議人可能是沒有注意，就開走了。後來有人告訴
      我們要去問異議人的車子到底是怎麼回事？我們兩人是各騎一部機車去追他，
      追了約一百公尺就將異議人攔下。我們就很氣憤質問他，異議人很緊張，可能
      是我們態度不好，異議人會害怕，後來異議人就緊急開走。」、「我當時沒有
      感覺自己有受傷，因為我有穿長、庫外套，只是小擦傷。我只是很氣憤。」、
      「（是否認識甲○○？）是同學。」等語。另證人甲○○於本院審理時亦證稱
      ：「是的。當時丁○○沒有告訴異議人他受傷。」、「（為何後來會去告異議
      人？）因為當地很偏僻，異議人會怕就離開，我們覺得異議人應該賠我們的車
      損。」等語。證人即警員丙○○於本院審理時亦證稱：「（當地是否偏僻？）
      當地除了假日，平常車輛很少。」、「他先去派出所報案，派出所再通知我們
      去處理。他說他身體有擦傷，我們叫他去醫院驗傷。」、「（找到異議人時，
      異議人表情如何？）異議人到案說明時，承認有經過事故路段，他要右轉，證
      人直行，異議人說他不知道是否有擦撞的證人。」等語（見本院九十三年九月
      二十日訊問筆錄）。從證人證述發生擦撞之經過及卷附車損照片觀察，雙方之
      車損輕微，依通常車輛轉彎時有後視之死角判斷，異議人之車輛於右轉彎時輕
      微擦撞到被害人之機車有不知之情形，本屬可能。又被害人丁○○僅受有雙膝
      、左肘部挫裂傷等輕微之傷害，且其於本院審理時證稱：當時亦不知有受傷，
      故並未告知異議人其有受傷等語，則異議人既不知被害人丁○○受傷，與肇事
      致人傷而逃逸罪之構成要件不合。再者，當地偏僻，又係傍晚，異議人突然遭
      二名年青人攔截停車後，因不知發生擦撞，誤認可能是遭歹徒藉故勒索，而於
      心生畏懼之情形下，不敢繼續久留，趕緊離去，亦不違常情，難認有肇事逃逸
      之故意。
（三）異議人涉肇事致人傷而逃逸罪嫌部分，已經臺灣板橋地方法院檢察署檢察官於
      九十三年二月十六日以九十三年度偵字第二五四五號為不起訴處分確定，此有
      九十三年度偵字第二五四五號不起訴處分書一份在卷可按，是本件本院亦不宜
      為兩歧之認定。
（四）末查，道路交通管理處罰條例第六十一條於九十三年四月二十一日經總統修正
      公布，同年月二十三日生效，而修正後第六十一條第三項規定：「汽車駕駛人
      ，駕駛汽車違反道路交通安全規則，因而肇事致人受傷者，記違規點數三點；
      致人重傷者，吊扣其駕駛執照三個月至六個月。」，亦即將肇事致人受傷（非
      重傷）「吊扣其駕駛執照三個月至六個月」之處罰規定修正為「記違規點數三
      點」，是修正前後之法律處罰規定顯有不同，應認係屬法律之變更，而有新舊
      法變更比較適用之問題。原處分機關未及比較新舊法之適用逕為處分，容有未
      洽。比較修正後道路交通管理處罰條例第六十一條第三項前段規定，與九十三
      年四月二十一日修正公布前同條例第六十一條第三項規定，二者有如上述之修
      正，法律效果分別係「記違規點數三點」及「吊扣駕照三至六月」，新法不必
      吊扣駕駛執照，僅記違規點數三點，顯然是新法較有利於異議人；且依學者所
      認，行政罰在法律之適用上應有刑法第二條第一項「行為後法律有變更者，適
      用裁判時之法律。但裁判前之法律有利於行為人者，適用最有利於行為人之法
      律。」及稅捐稽徵法第四十八條之三「納稅義務人違反本法或稅法之規定，適
      用裁處時之法律。但裁處前之法律有利於納稅義務人者，適用最有利於納稅義
      務人之法律。」規定所揭示之「從新從輕」原則之類推適用，自應適用修正生
      效後之新法為本件之裁判。
（五）綜上所述，異議人上開所辯尚非不可採，揆諸首揭說明，尚難認異議人有肇事
      致人受傷而逃逸之犯行，原處分機關未察，以異議人肇事逃逸為由遽予裁罰，
      自有違誤。惟異議人仍有上揭違反道路交通管理處罰條例第六十一條第三項之
      情事，爰依法撤銷原處分，並審酌異議人違規情節輕重，裁定如主文。
據上論斷，應依道路交通案件處理辦法第二十條，裁定如主文。
中　　　華　　　民　　　國　　九十三　　年　　　十　　　月　　二十二　　日
                              臺灣板橋地方法院交通法庭
                                    法  官  曾正耀
右正本證明與原本無異。
如不服本裁定，應於送達後五日內，向本院提出抗告狀。
                                    書記官  黃靖媛
中　　　華　　　民　　　國　　九十三　　年　　　十　　　月　　二十六　　日
